臺灣高等法院臺南分院刑事判決　　　　　九十一年度上訴字第一○五六號　　 潛
　　　上　訴　人
　　　即　被　告　乙　○　○
　　　選任辯護人　簡　承　佑　律師
右列上訴人因違反毒品危害防制條例案件，不服臺灣雲林地方法院九十一年度訴字第
四○號中華民國九十一年六月十三日第一審判決（起訴案號：臺灣雲林地方法院檢察
署九十年度偵字第五○八二號），提起上訴，本院判決如左：
      主      文
上訴駁回。
      事      實
一、乙○○曾有違反麻醉藥品管理條例案件前科，於民國（下同）八十七年三月間，
    再因違反麻醉藥品管理條例案件，經臺灣雲林地方法院判處有期徒刑五月確定，
    於同年四月二十八日易科罰金執行完畢。仍不知悔改，又基於販賣毒品營利之概
    括犯意，先後於九十年二月初及同年月底某日，在雲林縣古坑鄉劍湖山遊樂區出
    口處，以新台幣（下同）二千元及四千元之代價，販賣不詳數量之第二級毒品安
    非他命二次予丙○○。再於九十年九月二十五日下午三時許，在其雲林縣古坑鄉
    某處工寮，以一千元之代價，販賣數量不詳之安非他命予甲○○一次。復於九十
    年十二月下旬某日，以電話向張凱順兜售安非他命，經張凱順向警方檢舉後，張
    凱順乃在警方授意下，於同年月二十五日十七時四十分許，以家中（○五）00
    00000號電話聯絡乙○○所使用之0000000000號呼叫器，乙○○
    隨即於同日十八時許，以其所有之0000000000號手機撥打上開張凱順
    家中電話回電，並與張凱順達成合意，以二千元代價販賣安非他命二包。然因乙○○不願親自出面進行毒品交易，適楊宥彬欲委請乙○○載其到莿桐鄉某地購買
    中古自小客車，而至某柑橘園找乙○○之機會，乙○○乃將安非他命二包交予知
    情且有共同販賣安非他命犯意聯絡之楊宥彬，請楊宥彬代為轉交給張凱順，並代
    向張凱順收取價金二千元，楊宥彬將上開二包安非他命攜至雲林縣古坑鄉○○村
    ○鄰○○路二七號住處，並請乙○○聯絡張凱順至其住處交易，乙○○隨即於同
    日十八時三十分許，以手機聯絡張凱順表示將由楊宥彬在其住處代為交貨。嗣因
    楊宥彬不耐久候，乃於同日十八時三十六分許，以其家中（○五）000000
    0號電話與乙○○聯繫，獲知張凱順手機號碼，楊宥彬隨即撥打張凱順手機聯絡
    ，要求張凱順前往拿取乙○○委託交易之安非他命。警方為求人贓俱獲，遂授意
    張凱順邀約楊宥彬在外交易，約定在雲林縣古坑鄉永光國小門口交付毒品及價金
    。迄同日十九時許，楊宥彬依約騎乘ＭＬＷ–一七六號（懸掛ＭＧＶ–五七一號
    車牌）贓車（楊宥彬涉犯贓物罪部分，經原審另案判處徒刑確定）前往約定地點
    ，甫攜毒品下車欲進行交易之際，即為埋伏員警當場查獲，致販賣未遂，並扣得
    其隨手丟棄於地第二級毒品安非他命二包（淨重○．五公克、包裝重○．四公克
    ）。楊宥彬遭警逮捕後，經警盤問，為證明安非他命非其所有，乃在警員環伺下
    ，以行動電話聯絡乙○○，佯稱毒品交易款項二千元已經取得，要求乙○○前往
    取回，乙○○不疑有他，約定在劍湖山下產業道路旁交付，乙○○隨即駕駛ＳＮ
    –二五四八號自用小客車前往上開產業道路旁某處，靜待楊宥彬赴約交付販毒得
    款之際，旋為埋伏員警當場逮捕查獲。乙○○販賣毒品計得款七千元（楊宥彬共
    同販賣第二級毒品部分，業判處有期徒刑伍年確定）。
二、案經雲林縣警察局移送臺灣雲林地方法院檢察署檢察官偵查起訴。
      理      由
一、訊據上訴人即被告乙○○矢口否認有販賣第二級毒品安非他命犯行，辯稱：伊不
    認識丙○○，也沒販賣甲○○安非他命，張凱順是請伊替他購買安非他命，但伊
    沒有答應替他買，也無交二包安非他命給楊宥彬請他交給張凱順，並要他向凱順
    收取價金二千元，楊宥彬要伊出去，是要伊帶他去牽車云云。
二、經查：
(一)前揭被告乙○○於九十年十二月下旬某日，以電話向張凱順兜售安非他命，經張
    凱順向警方檢舉後，張凱順乃在警方授意下，於同年月二十五日十七時四十分許
    ，以家中電話聯絡乙○○後，經乙○○於同日十八時許，以手機向張凱順回電，
    並與張凱順達成合意，以二千元代價販賣安非他命二包。嗣乙○○將欲出售毒品
    安非他命二包交被告楊宥彬代為轉交張凱順，並代收價金二千元，惟楊宥彬持上
    開毒品至永光國小門口欲將毒品交給張凱順時，為警當場查獲，而楊宥彬為證明
    該毒品確非其所有，乃配合警方聯絡乙○○，告知安非他命已交張凱順，並收得
    二千元，並約在劍湖山下產業道路旁交付上開收得價金時，為警當場逮捕之事實
    ，業經共同被告楊宥彬於警訊、偵查中及原審第一次訊問時供述綦詳（見警卷第
    七頁反面、第八頁、偵查卷第二十三頁正反面、第二十四頁、第七十五頁反面、
    一審卷第七十一至七十四頁），核與張凱順於警訊、偵查中及原審審理時供述情
    節相符（見警卷第十頁反面、偵查卷第七十八頁反面、一審卷第一○二、一○三
    、一九二頁），並經參與查獲本案之警員李錫源、蔡英世結證屬實（見偵查卷第
    四十四頁、一審卷第一六二、一六三頁），並有查扣案安非他命二包足資佐證。
    上開張凱順、李錫源、蔡英世及共同被告楊宥彬供述情節，除發生時間有些微差
    異外，其餘重要情節，大致相符，而該些微差異，則屬一般人對於時間觀念之正
    常誤差，尚足採信，復有警方查獲經過報告一份在卷足稽（見偵查卷第三十一頁
    ），且被告乙○○於警訊時亦坦承：「楊宥彬有至柑橘園找他，．．。另張凱順
    有打他的呼叫器，他回電話問張凱順甚麼事，張凱順問有沒有安非他命，．．並
    要他告訴楊宥彬行動電話號碼」等語（見警卷第三頁反面、第四頁），況經原審
    調閱上開電話之通聯紀錄比對結果，亦確實吻合，有各該電話通聯紀錄在卷可參
    （見一審卷第六十一、六十二、九十六、一四一、一四三頁）。按被告乙○○與
    楊宥彬、張凱順均屬熟識，且具同村之誼，平時亦有聯絡，為被告乙○○所自承
    ，並有上開電話通聯紀錄及渠等之年籍資料在卷可參，當無虛構誣陷之理。被告
    乙○○上開販賣安非他命犯行足堪明確。
(二)警方當場查扣結晶物二包（淨重○．五公克、包裝重○．四公克），經送法務部
    調查局檢驗結果，證實為第二級毒品甲基安非他命，有該局九十一年四月十日調
    科壹字第○九一○○一七二○○○號檢驗通知書可參（見一審卷第一七四頁），
    上開販賣毒品既係由被告乙○○先向張凱順兜售，當無陷害教唆可言。辯護人雖
    辯稱：楊宥彬原無販賣毒品之意思，至多只構成幫助販賣云云，然共同被告楊宥
    彬既明知被告乙○○販賣毒品安非他命給張凱順，而請其轉交毒品給張凱順，並
    向張凱順收取價金二千元，復實際持毒品前往欲交付張凱順，而為警當場查獲，
    共同被告楊宥彬雖非以自己販賣毒品之意所為，然已參與販賣毒品之構成要件行
    為，故被告乙○○與楊宥彬共同販賣安非他命予張凱順未遂犯行，足以認定，辯
    護人所辯，尚不足採。
(三)共同被告楊宥彬於原審與被告乙○○對質後，雖然翻異前供，改稱：當時是張凱
    順叫伊去某柑橘園找乙○○拿東西，惟伊去該柑橘園時，並未遇到乙○○，而由
    一位陌生人交付伊二包東西後，伊拿到永光國小門口要交付給張凱順時，即遭警
    員逮捕，當時不知道所交付係安非他命云云（見一審卷第一三一、一三二頁），
    惟共同被告楊宥彬先前在警訊、偵查中及原審第一次訊問時供述內容，核與張凱
    順、李錫源、蔡英世證言及電話通聯紀錄比對結果，均屬相符，已如前述，顯與
    事實相符，應不容置疑，故嗣後所辯：是張凱順叫伊去柑橘園找乙○○拿東西，
    伊至該柑橘園時未遇乙○○，而由一位陌生人逕行交付被告二包東西乙節，亦與
    一般常理有違，應係對質時，礙於情面，所為不實避重就輕之詞，不足採信。
(四)被告乙○○於原審偵審中辯稱：伊前往查獲地點，為協助楊宥彬牽車云云，業經
    共同被告楊宥彬於偵查中否認在卷（見偵查卷第二十五頁），且共同被告楊宥彬
    在警方監控下，確實以「安非他命已交給張凱順，並取得販賣安非他命所得二千
    元，於何處交予他」等語告知乙○○後，乙○○始前往查獲地點等候楊宥彬，亦
    經警員李錫源在偵查中指證明確（見偵查卷第四十四頁），並有偵查報告一件附
    偵查卷可考（見偵查卷第三十一頁），參以被告乙○○亦自承：張凱順於案發當
    日曾向伊表示購買毒品意願等語，足徵楊宥彬、張凱順等人證稱：張凱順與乙○○達成購買毒品合意後，乙○○為遂行毒品交易而委由楊宥彬交付毒品予張凱順
    乙節，即屬信而有徵事實，堪以憑據。
(五)被告乙○○先後於九十年二月初及同年月底某日，在雲林縣古坑鄉劍湖山遊樂區
    出口處，分別以二千元及四千元之代價，販賣不詳數量之第二級毒品安非他命二
    次予丙○○之事實，亦經丙○○在警訊、偵查中證述明確，並指認被告乙○○之
    口卡片，認係販賣他安非他命之人無訛（見警卷第十五頁反面、十七頁、偵查卷
    第四十三頁反面、第四十四頁）。丙○○嗣於原審改稱：在警訊時是說向西螺「
    阿文」購買，不是向乙○○購買，乙○○是在上開時地無償提供二次安非他命，
    及乙○○是因與伊的朋友「阿寶」熟識，才在上開時地無償提供安非他命二次給
    「阿寶」及伊云云（見一審卷第八十七頁），又至本院則完全否認向被告乙○○
    購買安非他命（見本院卷第六十三頁），先後三次供述不一，而按證人或當事人
    於案發之初之供述，難以權衡利害得失或受他人干預，自較事後翻異之詞可信，
    即所謂案重初供，除證明其更異之詞與事實相符或初供為虛偽者外，自不得任意
    捨棄初供不採（最高法院八十年台上字第五一○九號、八十二年台上字第五三一
    一號、八十三年台上字三二四三號判決），應以丙○○警訊初供，較事後翻異之
    詞可信，且丙○○未能提供綽號「阿文」及「阿寶」之年籍資料以供查證，無法
    證明其偵查中所供情節真實；又丙○○上開在警訊時之供述，對於其向被告乙○○購買毒品之時間、地點及價金等均供述明確，該證述是在九十年八月十三日下
    午，為警搜索雲林縣斗六市○○路八十號十二樓之五其住處，查獲其持有第二級
    毒品安非他命時，丙○○對於該毒品來源所作供述，並在警方提供被告乙○○之
    口卡上簽名指認無誤；復經警員吳振彰結證屬實（見一審卷第一五九、一六○頁
    ）；況上開證述情節，亦經丙○○於檢察官偵查中結證確認屬實，其指證被告乙○○販賣毒品情節，亦與前揭被告乙○○販賣毒品予張凱順之過程及地緣相似，
    可見丙○○上開在警訊時之證述內容與事實相符。丙○○於原審及本院中翻異前
    供，應係迴護被告乙○○之詞，不足採信。
(六)被告乙○○於九十年九月二十五日下午三時許，在其位於雲林縣古坑鄉某處工寮
    ，以一千元之代價，販賣數量不詳之安非他命予甲○○一次之事實，亦據甲○○
    於九十年九月二十六日在警訊時證稱：「我於九十年九月間日期不詳下午約十五
    時許，我本人至乙○○工寮持新台幣壹仟元交付乙○○，乙○○隨即持價值約壹
    仟元安非他命供我吸食。」等語明確，並指認被告乙○○之照片，認係販賣他安
    非他命之人無訛（見警卷第十三、十四頁）。甲○○嗣於原審改稱：渠沒有拿錢
    向乙○○購買毒品安非他命，是乙○○在九十年八、九月份的時候無償提供一、
    二次給渠云云（見一審卷第八十五頁），又於本院改稱：警訊是警察叫他那樣講
    的，並否認乙○○有拿毒品安非他給他（見本院卷第七十二頁），先後三次供述
    不一，而按證人或當事人於案發之初之供述，較少權衡利害得失或受他人之干預
    ，較之事後翻異之詞為可信，即所謂案重初供，故除可證明其更異之詞與事實相
    符或初供為虛偽者外，自不得任意捨棄初供於不採（最高法院八十年台上字第五
    一○九號、八十二年台上字第五三一一號、八十三年台上字三二四三號判決），
    是應以甲○○警訊初供較少權衡利害得失或受他人之干預，較之事後翻異之詞為
    可信，且甲○○於原審調查其上開警訊中之證詞時稱：「（問：你在警察局有無
    說你在九十年九月間下午三點多時候有到乙○○的工寮向乙○○買安非他命？答
    ）沒有。那天是九月二十五日下午三點多左右，因為乙○○他欠我弟弟一千元，
    我去幫他挑橘子的時候，我向他要，他就拿安非他命給我，但這個安非他命是我
    幫他挑橘子，他給我的，不是那一千元的代價。．．」（見一審卷第八十四至八
    十五頁），顯見甲○○在警訊時證述當時其有向被告乙○○購買毒品安非他命等
    情，並非虛構；而甲○○與被告乙○○熟識，亦無怨仇，業經被告乙○○陳述屬
    實，甲○○應無虛構誣陷被告乙○○之理。況甲○○上開證述被告乙○○販賣第
    二級毒品安非他命給甲○○之過程及地緣關係，亦與前開被告乙○○販賣毒品之
    手法類似，堪認被告乙○○確有於上開期日販賣一千元之第二級毒品安非他命給
    甲○○之事實屬實；至甲○○於原審所稱挑橘子的代價云云，因當時並非橘子生
    產季節，且甲○○在上開警訊時僅稱幫忙乙○○耕做農作物等語，並未提及橘子
    和其弟弟的問題，暨於本院完全否認有向乙○○購買安非他命，及否認乙○○無
    償提供安非他命等詞，應均屬意圖混淆迴護被告乙○○之詞，要無可採。
(七)綜上所述，本件被告乙○○前揭販賣第二級毒品安非他命之犯行，足以認定。被
    告乙○○上開所辯，純係卸責之詞，不足採信，被告乙○○犯行應予依法論科。
三、按安非他命為毒品危害防制條例第二條第二項第二款所稱第二級毒品。核被告乙○○前三次所為，係犯毒品危害防制條例第四條第二項販賣第二級毒品既遂罪；
    最後一次則犯同條例第四條第五項、第二項販賣第二級毒品未遂罪。被告乙○○
    與楊宥彬就九十年十二月二十五日販賣第二級毒品予張凱順未遂部分，互有犯意
    之聯絡及行為分擔，為共同正犯。被告乙○○非法持有第二級毒品，進而販賣，
    其持有之低度行為應為其後販賣之高度行為所吸收，不另論罪。被告乙○○販賣
    二次予丙○○、販賣一次予甲○○既遂犯行，及共同販賣予張凱順未遂犯行，均
    時間緊接，構成要件亦復相同，皆顯係基於概括犯意反覆為之，應依刑法第五十
    六條連續犯規定，從一重按販賣第二級毒品既遂罪處斷，除其中法定本刑為無期
    徒刑部分依法已不得加重外，其餘部分加重其刑。被告乙○○曾於八十七年三月
    間，因違反麻醉藥品管理條例案件，經臺灣雲林地方法院判處有期徒刑五月確定
    ，於同年四月二十八日易科罰金執行完畢，有臺灣高等法院被告全國前案紀錄表
    可參，於五年內再犯本件有期徒刑以上之罪，為累犯，除其中法定本刑無期徒刑
    部分依法已不得加重外，應遞為加重其刑。原審審酌被告乙○○有違反麻醉藥品
    管理條例案件前科之素行，為牟取個人不法之利益，販賣毒品，貽害社會治安，
    戕毒他人之身心健康，且犯後猶意圖飾詞狡賴，並無悔意，及販賣毒品之次數與
    數量等一切情狀，適用毒品危害防制條例第四條第二項、第五項、第十八條第一
    項前段、第十九條第一項、刑法第十一條前段、第二十八條、第二十六條、第五
    十六條、第四十七條、第四十二條第三項、罰金罰鍰提高標準條例第一條前段，
    量處被告乙○○有期徒刑十二年，併科罰金新台幣三十萬元，罰金如易服勞役，
    以罰金總額與六個月之日數比例折算；公訴人求處被告乙○○無期徒刑、併科罰
    金新台幣三百萬元，尚嫌過重；另以被告乙○○販賣毒品，雖對社會危害不輕，
    然與公權之行使，尚無必要之關聯，核無併予宣告褫奪公權之必要，公訴人請求
    併宣告被告褫奪公權乙節，不予允許；辯護人認被告有情輕法重之情，應依刑法
    第五十九條規定減輕其刑云云，亦難以採信。扣案之第二級毒品安非他命二包（
    淨重○．五公克、包裝重○．四公克），依毒品危害防制條例第十八條第一項前
    段規定，諭知沒收並銷燬。被告乙○○販賣安非他命所得財物，依丙○○、甲○○所證：丙○○曾向被告乙○○以二千元、四千元代價購得安非他命各一次，甲○○以一包一千元代價購得第二級毒品安非他命一次等情，可證被告販賣毒品予
    丙○○、甲○○所得財物共為七千元，應依毒品危害防制條例第十九條第一項規
    定，宣告沒收，如全部或一部不能沒收時，以其財產抵償之。另販賣第二級毒品
    安非他命給張凱順之行為，因屬未遂，亦未能收取到該次販賣之價金，業據買受
    人張凱順證述明確，此部分犯行，未實際獲得販賣毒品之利益，自難依上開規定
    ，予以宣告沒收。本院經核原判決認事用法，均無不合，量刑亦屬妥適。被告上
    訴意旨，否認犯罪，並指摘原判決不當，為無理由，應予駁回。
四、據上論斷，應依刑事訴訟法第三百六十八條，判決如主文。
本案經檢察官林炎昇到庭執行職務。
中  華  民  國      九十一      年      十一      月      二  十        日
                                臺灣高等法院臺南分院刑事第一庭
                                    審判長法官  茆    臺    雲
                                          法官  李    文    福
                                          法官  蔡    長    林
右正本證明與原本無異。
如不服本判決，應於判決送達後十日內向本院提出上訴狀，其未敘述理由者並應於提
出上訴狀後十日內向本院補提理由書（應附繕本）。
                                    法院書記官  李    培    薇
中  華  民  國      九十一      年      十一      月      二十一        日
附錄本案論罪科刑法條全文：
毒品危害防制條例第四條第二項、第五項：
  製造、運輸、販賣第二級毒品者，處無期徒刑或七年以上有期徒刑，得併科新台幣
七百萬元以下罰金。
  前四項之未遂犯罰之。
